【裁判字號】    97,抗,186
【裁判日期】    970707
【裁判案由】    拍賣抵押物
【裁判全文】
臺灣板橋地方法院民事裁定               97年度抗字第186號
抗  告  人  乙○○
送達代收人  甲○○
上列抗告人因與相對人台灣金聯資產管理股份有限公司間聲請拍
賣抵押物裁定事件，對於中華民國97年6 月11日本院97年度拍字
第1282號所為裁定提起抗告，本院裁定如下：
    主    文
抗告駁回。
抗告程序費用由抗告人負擔。
    理    由
一、按「抵押權人，於債權已屆清償期而未清償者，得聲請法院
    拍賣抵押物，就其賣得價金而受清償。」，民法第873 條第
    1 項定有明文。是以，抵押權經設定登記後，債權人因債務
    屆期未受清償，遂聲請裁定拍賣抵押物，惟債務人則對抵押
    權設定契約之成立，尚有爭執。遇此情形，聲請拍賣抵押物
    ，原屬非訟事件，准許與否之裁定，既無確定實體上法律關
    係存否之性質，要於債權及抵押權之存否，並無既判力，故
    祇須其抵押權已經依法登記，且債權已屆清償期而未受清償
    ，法院即應為准許拍賣之裁定，而對於此項法律關係有爭執
    之人，為求保護其權利，不妨提起訴訟，以求解決，不得僅
    依抗告程式聲明其爭執，並據為廢棄拍賣裁定之理由。（最
    高法院51年10月8 日民刑庭總會決議參照）。
二、本件相對人主張對抗告人於民國90年11月1 日以原裁定附表
    所示之不動產為向原債權人華僑商業銀行股份有限公司所負
    債務之擔保，設定本金最高限額新臺幣（下同）8,000,000
    元之抵押權，且經依法登記，嗣原抵押權人華僑商業銀行股
    份有限公司將上開借款債權讓與相對人台灣金聯資產管理股
    份有限公司，並於94年2 月22日將擔保該債權之系爭不動產
    最高限額抵押權變更登記予相對人，因抗告人對於相對人負
    債107,893,795 元，已屆清償期而未清償，並提出他項權利
    證明書、不動產登記謄本、抵押權設定契約書、借據、他項
    權利移轉契約書、其他約定事項、約定書、債權讓與聲明書
    、保證書、代償債務協議書、分期攤還債務切結書等影本為
    證據，聲請裁定准予拍賣抵押物等語，原法院據以准許相對
    人拍賣抵押物之聲請，即無不當。本件抗告意旨略以：本件
    聲請轉拍賣抵押物事件，相對人以最高限額抵押權聲請拍賣
    抵押物，其聲請乃程序問題，非實體問題，乃相對人之聲請
    是否合乎民法第881 條之1 第2 、3 項規定，如不合規定，
    則屬程序有違，本件拍賣並無任何一定法律關係，且本件並
    未產生任何債權債務，且符合抵押權人係於債務人已停止支
    付之後，仍受讓票據者，不屬於最高限額抵押權所擔保之債
    權，而有違反前揭法條規定，因請求廢棄原裁定，並駁回相
    對人之聲請等語。惟查，依前揭說明，祇須抵押權人之抵押
    權已經依法登記，且債權已屆清償期而未受清償，法院即應
    為准許拍賣之裁定，抵押人不得僅依抗告程式聲明其爭執，
    則抗告人前述抗告理由已非可採；且按「稱最高限額抵押權
    者，謂債務人或第三人提供其不動產為擔保，就債權人對債
    務人一定範圍內之不特定債權，在最高限額內設定之抵押權
    。」、「最高限額抵押權所擔保之債權，以由一定法律關係
    所生之債權或基於票據所生之權利為限。」、「基於票據所
    生之權利，除本於與債務人間依前項一定法律關係取得者外
    ，如抵押權人係於債務人已停止支付、開始清算程序，或依
    破產法有和解、破產之聲請或有公司重整之聲請，而仍受讓
    票據者，不屬最高限額抵押權所擔保之債權。但抵押權人不
    知其情事而受讓者，不在此限。」，民法第881 條之1 第1
    項至第3 項分別定有明文；又按「修正之民法第八百八十一
    條之一至第八百八十一條之十七之規定，除第八百八十一條
    之一第二項、第八百八十一條之四第二項、第八百八十一條
    之七之規定外，於民法物權編修正施行前設定之最高限額抵
    押權，亦適用之。」，修正後民法物權編施行法第17條亦定
    有明文；本件系爭之最高限額抵押權係於民法物權編修正施
    行前設定之最高限額抵押權，依照修正後民法物權編施行法
    第17條規定，修正後民法第881 條之1 第2 項於系爭之最高
    限額抵押權並無適用，且抗告人對於債務人名爵建設股份有
    限公司向原債權人華僑商業銀行股份有限公司借款而為保證
    人，對於原債權人華僑商業銀行股份有限公司所負者為保證
    債務，並非票據債務，亦不屬於前揭民法第881 條之1 第3
    項規定之情形，抗告人之主張即非可採；故抗告人所舉抗告
    理由非屬於非訟程序中所得審究之事項，抗告人應就該實體
    上之爭執事項，另依訴訟程序解決，茲抗告人提起抗告，請
    求廢棄原裁定，並無理由，應予駁回。
三、結論：本件抗告為無理由，依非訟事件法第44條第1 項、第
    46條、第21條第2 項，民事訴訟法第495 條之1 第1 項、第
    449 條第1 項、第78條，裁定如主文。
中    華    民    國    97    年    7     月    7     日
            民事第一庭  審判長法  官  李世貴
                              法  官  陳翠琪
                              法  官  許瑞東
上為正本係照原本作成。
如不服本裁定，僅得於收受本裁定正本送達後10日內，以適用法
規顯有錯誤為理由，向本院提出再抗告狀（須依相對人人數附具
繕本，及繳納再抗告裁判費新台幣1,000 元），經本院許可後始
可再抗告。
中    華    民    國    97    年    7     月    7     日
                              書記官  賴玉芬


司法院資訊處製作；財團法人民間司法改革基金會備份。
